【裁判字號】    97,上訴,3092
【裁判日期】    970813
【裁判案由】    毒品危害防制條例
【裁判全文】
臺灣高等法院刑事判決                97年度上訴字第3092號
上  訴  人
即  被  告  甲○○
                    號
上列上訴人因毒品危害防制條例案件，不服臺灣新竹地方法院97
年度訴字第336號，中華民國97年5月30日第一審判決（起訴案號
：臺灣新竹地方法院檢察署97年度毒偵字第626號），提起上訴
，本院判決如下：
    主  文
上訴駁回。
    事  實
一、甲○○前於民國九十五年間，因施用第一級毒品案件，經臺
    灣新竹地方法院以九十五年度毒聲字第二○八號裁定送觀察
    勒戒，於九十五年八月二十九日因無繼續施用毒品傾向出所
    ，並由臺灣新竹地方法院檢察署檢察官於九十五年九月十一
    日以九十五年度毒偵字第八八一號為不起訴處分確定。
二、甲○○於九十二年間，因違反毒品危害防制條例案件，經臺
    灣花蓮地方法院以九十一年度訴字第二八一號判決判處有期
    徒刑三月確定，於九十二年七月十七日易科罰金執行完畢。
    詎仍不知悔改，於前述觀察勒戒處分執行完畢後五年內，又
    基於施用第一級毒品海洛因之犯意，於九十六年十二月二十
    四日上午八時三十分許，在其位於新竹縣竹東鎮○○路六十
    八號九樓之六住處，以將毒品海洛因摻在香菸內點燃後吸食
    之方式，施用毒品海洛因一次，嗣於同日晚間七時四十分許
    ，在新竹縣寶山鄉○○路三八三號為警查獲，並扣得毒品海
    洛因二包（送驗分別淨重○．六九○一公克及○．一○八八
    公克，驗餘後分別淨重○．六八五八公克及○．一○五七公
    克），經採尿送驗後查悉上情。
三、案經新竹市警察局移送臺灣新竹地方法院檢察署檢察官偵查
    起訴。
    理  由
一、證據能力部分：
  (一)依據刑事訴訟法第一百五十六條第一項之規定，被告之自白
    非出於強暴、脅迫、利誘、詐欺、疲勞訊問、違法羈押或其
    他不正之方法，且與事實相符者，得為證據。經查，上訴人
    即被告甲○○於原審中之自白，於本院審理時未到庭陳述或
    以書狀抗辯自白之非出於任意性，復與下述二證據所顯示之
    事實具有合致性，衡諸上揭說明，應認其自白具有證據能力
    。
  (二)本件認定事實所引用之本件卷證所有證據（文書證據、物證
    ），檢察官於本院未主張排除前開證據之證據能力，被告亦
    未到庭或以書狀表示異議，本院經審酌前開書證、物證並非
    公務員違背法定程序所取得，亦無刑事訴訟法第一百五十九
    條之四顯有不可信之情況，故上揭卷附證據（文書證據、物
    證），應有證據能力。
二、訊據被告對於上揭施用第一級毒品海洛因之犯行坦承不諱（
    原審卷二○、二九頁）。而被告為警查獲時所採集之尿液（
    檢體編號：Ｆ－五六三號），經送台灣尖端先進生技醫藥股
    份有限公司檢驗結果，呈嗎啡、可待因陽性反應，有台灣尖
    端先進生技醫藥股份有限公司九十七年一月十一日濫用藥物
    檢驗報告、尿液代號對照表在卷可憑（偵卷一六、二八、二
    九頁）。又扣案之白色粉末二包，經送驗結果，確為第一級
    毒品海洛因（二包送驗分別淨重○．六九○一公克及○．一
    ○八八公克，驗餘後分別淨重○．六八五八公克及○．一○
    五七公克），亦有行政院衛生署草屯療養院九十七年一月十
    五日草療鑑字第○九七○○○○四五七號鑑定書附卷可憑（
    偵卷三九頁），復有海洛因二包扣案及新竹市警察局搜索扣
    押筆錄、扣押物品目錄表、現場照片等附卷可資佐證（偵卷
    八至一四頁），足認被告任意性自白與事實相符，堪予採信
    。再被告前於九十五年間，因施用第一級毒品案件，經臺灣
    新竹地方法院以九十五年度毒聲字第二○八號裁定送觀察勒
    戒，於九十五年八月二十九日因無繼續施用毒品傾向出所，
    並由臺灣新竹地方法院檢察署檢察官於九十五年九月十一日
    以九十五年度毒偵字第八八一號為不起訴處分確定等情，有
    本院被告前案紀錄表在卷可稽（本院卷一二、一三頁），其
    受觀察、勒戒執行完畢釋放後，於五年以內之九十六年十二
    月二十四日再犯本件施用毒品之犯行，自應依法追訴處罰。
    綜上，本件事證明確，被告犯行堪以認定，應依法論科。
三、論罪理由：
  (一)按海洛因係毒品危害防制條例第二條第二項第一款所列之第
    一級毒品。核被告所為，係犯毒品危害防制條例第十條第一
    項之施用第一級毒品罪。其因施用毒品海洛因而持有該毒品
    之低度行為，應為施用之高度行為所吸收，不另論罪。
  (二)被告有如事實二所載犯罪科刑及執行完畢之情形，有本院被
    告前案紀錄表在卷可查（本院卷一一頁背面、一二頁），其
    於有期徒刑執行完畢後五年內，故意再犯本件有期徒刑以上
    之罪，應依刑法第四十七條第一項之規定，論以累犯，並依
    法加重其刑。
四、原審以事證明確，適用刑事訴訟法第二百七十三條之一第一
    項、第二百九十九條第一項前段，毒品危害防制條例第十條
    第一項、第十八條第一項前段，刑法第十一條前段，第四十
    七條第一項等規定，並審酌毒品海洛因戕害吸食者之身心甚
    鉅，被告竟無視法律之禁止而施用，其經觀察勒戒後仍未戒
    除毒癮，再次為本件施用第一級毒品海洛因之犯行，顯見其
    自制力薄弱，其於警詢、偵查中猶否認犯行，檢察官亦據此
    具體求處有期徒刑一年，惟念及其於原審審理時已坦承犯行
    ，並供稱係因害怕而未承認施毒犯行，目前已有正常工作，
    堪認尚有悔意，及其犯罪動機等一切情狀，量處有期徒刑七
    月；並敘明扣案之第一級毒品海洛因二包（驗餘後分別淨重
    ○．六八五八公克及○．一○五七公克），應依毒品危害防
    制條例第十八條第一項前段規定沒收銷燬之；另扣案之注射
    針筒一支，被告否認為其所有，復查無其他證據足認該注射
    針筒係被告所有，供本件施用第一級毒品犯行所用之物，爰
    不另為沒收之諭知等情；其認事用法尚無違誤，量刑亦屬妥
    適。被告以其目前尚有貸款尚待清償，且其婚事將近，已坦
    承犯行，並非不知悔改，原判決量刑顯然過重，期能判處得
    易科罰金之刑等語提起上訴。惟按量刑之輕重，係屬事實審
    法院得依職權自由裁量之事項，苟已斟酌刑法第五十七條各
    款所列情狀，而未逾越法定刑度，不得遽指為違法（最高法
    院九十五年台上字第七二一四號判決參照）。經查原判決既
    已審酌被告上揭情節等情後，依法為刑罰之量定，經核尚無
    違法或顯然失當之情形，至於被告所指清償債務、結婚等家
    庭因素，核與本案無涉，尚無足執為減免其罪責之事由，尤
    以被告所犯本罪，法文所定刑度為有期徒刑六月以上五年以
    下，其復為累犯依法須加重其刑，原判決僅量處有期徒刑七
    月，已屬輕度之刑，難謂過重，是被告以前揭情詞上訴，難
    謂有理由，應予駁回。
五、被告甲○○經合法傳喚無正當理由不到庭，爰不待其陳述逕
    行判決。
據上論斷，應依刑事訴訟法第三百七十一條、第三百六十八條，
判決如主文。
本案經檢察官王壬貴到庭執行職務。
中    華    民    國    97    年    8     月   13    日
            刑事第十八庭  審判長法  官  吳鴻章
                                法  官  周政達
                                法  官  段景榕
以上正本證明與原本無異。
如不服本判決，應於收受送達後十日內向本院提出上訴書狀，其
未敘述上訴之理由者並得於提起上訴後十日內向本院補提理由書
（均須按他造當事人之人數附繕本）。
                                書記官  陳靜姿
中    華    民    國    97    年    8     月   13    日
附錄：本案論罪科刑法條全文
毒品危害防制條例第10條
施用第一級毒品者，處 6 月以上 5 年以下有期徒刑。
施用第二級毒品者，處 3 年以下有期徒刑。


司法院資訊處製作；財團法人民間司法改革基金會備份。
